# 请教陈老师：IP 授权使用费的会计处理

提问人：wx_5ad89a89e41a 时间：2019-11-21 06:30:20
陈老师您好，我们再事务中遇到这样一个问题，麻烦请教您一下：
背景：A 公司是一家玩具销售企业，从 IP 授权方获取授权形象后（例如获取了迪士尼的某个卡通形象授权），然后自行设计具体形象（例如迪士尼卡通形象是坐着还是站着），经授权方许可后，再批量生产，生产是委外工厂生产。关于 IP 授权合同主要条款如下： 1 、保底费用 100 万，授权期限24 个月，授权费及超额授权费 = 授权产品销售价格 *5%* 销售数量，若A 公司授权产品数量按照授权使用费计算方式计算出的授权费超过保底授权费 100 万，则A 公司需要向授权方支付超额授权费； 2 、A公司不得向第三人转让形象。 实际中，A 公司在签了合同之后先支付保底授权费，然后才能获取 IP形象，然后进行设计，设计完成后经过授权方许可，这个阶段一般需要 3 个月左右，生产也是按需生产，每月不是均匀生产，有的月份可能每月生产，销售情况也是根据市场来定，每月不是均匀的。在签合同之前，A 公司不能估计预计销售数量。
问题：A 公司的授权费应该如何进行会计处理？
我的意见：根据背景可知，保底费用是无论销售多少个，这个费用是必须的，并会随着时间流逝慢慢减少，A 公司目前无法合理估计预计销售数量，所以应认定为无形资产-特许权使用费，在合同期限内进行摊销，但是摊销的费用计入哪个科目呢，是营业成本吗？但是企业先设计再委外生产，在合同期限内有些月份是没有任何销售的，这样营业成本在一些月份中会只有一个特许权使用费摊销，造成不匹配，对此有疑问，请陈老师帮忙指导一下。对于超额授权费，在按照授权费计算公式计算的实际授权费超过 100 万时，按照计算公式，将授权费结转营业成本。
另外陈老师，还有一种 IP授权合同与上述约定不一样，约定如下：合同期限 24 个月，保证金 100 万元，保证金不予退还，销售提成费 = 许可产品总销售额 5%，保证金作为单独的、独立的付款，归属任何保证金款项的许可产品销售所产生的提成费不计入保证金。也就是说无论是否有销售， 100万都是需要支付的，若有了销售，在 100 万的基础上，再按照销售额 5%支付提成。对于 A 公司来说，这样的 IP 授权费应该怎么处理呢？
我的意见是跟上述第一种一样的处理。请陈老师帮忙指导一下，谢谢 ~

回答人：chenyiwei
1 、该 IP 形象授权费是合法生产产品所必需的，因此其摊销额应计入生产成本而不是销售费用。
2 、支付给第三方的卡通形象具体设计费，也可以计入该项无形资产的成本中。
3 、在你说的第一种情况下， 100 万元属于预付的保底授权费，因此该项无形资产的摊销应同时考虑授权时间和预计销售金额，不一定是按期限直线法摊销。例如，如果预计在授权期内相关产品的销售总额将超过 2000 万元，即最终将需要支付超额授权费，则该项无形资产的摊销应依据对应收入的实现进度和固定的提成比例进行摊销。
4 、对于你说的第二种情形，由于授权是以时间为基准的，因此其摊销期限应为授权合同所约定的授权生效之日起至授权结束日止，中间不论是否实际有授权产品的生产和销售，均不应停止摊销。但在无生产和销售的月份，摊销额可以计入管理费用。